臺灣板橋地方法院刑事判決　　　　　　 96年度簡上緝字第2號
上　訴　人　臺灣板橋地方法院檢察署檢察官
被　　　告　丙○○
　　　　　　　　　 (現於臺灣臺北看守所附設勒戒所執行中)
上列上訴人因詐欺等案件，不服本院94年度簡字第3727號中華民
國94年8 月31日第一審判決（聲請簡易判決處刑案號：94年度偵
緝字第683 號、94年度偵字第11094 號），提起上訴，暨移送併
辦（94年度偵字第14686 號、94年度偵字第15889 號），本院管
轄之第二審合議庭判決如下：
    主  文
原判決撤銷。
丙○○連續幫助連續意圖為自己不法之所有，以詐術使人將本人
之物交付，處有期徒刑陸月，如易科罰金，以銀元佰元即新臺
幣玖佰元折算壹日。
    事  實
一、丙○○曾犯竊盜罪，經本院以94年度簡字第2668號判決判處
    拘役40日，如易科罰金，以300 元折算1 日確定（不構成累
    犯）。
二、丙○○明知社會上詐騙案件層出不窮，而具有預見提供自己
    帳戶相關資料予不明人士使用，將幫助他人詐取財物之認識
    ，仍基於幫助詐欺之概括犯意，於93年6 月間，由丙○○連
    續將其下列銀行帳戶之存摺、金融卡、印章及密碼交由許達
    尉（由檢察官另案偵辦）支配，再由許達尉依報紙分類廣告
    所留電話，與真實姓名、年籍不詳之成年人聯絡後，將丙○○所交付之上開資料提供他人使用：
  (一)於93年6 月間某日，將丙○○在台北縣三重市○○○路17號
    合作金庫銀行三重分行（下稱合庫銀行）所開立帳號0000
    000 000 000 號帳戶之存摺、金融卡、印章及密碼等物，交
    付某詐欺集團成員中真實姓名、年籍不詳之成年人，藉以幫
    助該詐欺集團成員從事詐欺取財之犯行，並收受新台幣（下
    同）2000元（被告自白收取2000至3000元之報酬，數目無法
    確定，基於罪疑有利於被告之認定，本院認定出賣每本存摺
    得款2000元，以下同），作為出售上開存摺等物之代價。
  (二)於93年6 月14日，丙○○至台北縣新莊市○○路387 號國泰
    世華商業銀行新泰分行（下稱國泰世華銀行）申請開立帳戶
    ，取得該分行帳號0000 000 000 000 000號帳戶之存摺、金
    融卡、印章等物，隨即透過許達尉交付某詐欺集團成員中真
    實姓名、年籍不詳之成年人，藉以幫助該詐欺集團成員從事
    詐欺取財之犯行，並收受2000之報酬，作為出售上開存摺等
    物之代價。
  (三)於93年6 月22日前某日，將丙○○在台北縣樹林市○○路17
    號上海商業儲蓄銀行樹林分行（下稱上海銀行），所開立帳
    號000 000 000 000 00號帳戶之存簿、金融卡、印章及密碼
    等物，交付某詐欺集團成員中真實姓名、年籍不詳之成年人
    ，藉以幫助該詐欺集團成員從事詐欺取財之犯行，並收受
    2000元之報酬，作為出售上開存摺等物之代價。
  (四)於93年6 月25日前某日，將丙○○在台北縣新莊市○○路
    341 號永豐商業銀行新莊分行（下稱永豐銀行），所開立帳
    號0000 000 000 000號帳戶之存簿、金融卡、印章及密碼等
    物，交付某詐欺集團成員中真實姓名、年籍不詳之成年人，
    藉以幫助該詐欺集團成員從事詐欺取財之犯行，並收受2000
    元之報酬，作為出售上開存摺等物之代價。
  (五)於93年6 月29日，丙○○前往台北縣新莊市○○路316 號第
    一商業銀行新莊分行（下稱第一銀行）申請開立帳戶，取得
    該分行帳號000 000 00000 號帳戶之存簿、金融卡、印章等
    物，隨即透過許達尉交付某詐欺集團成員中真實姓名、年籍
    不詳之成年人，藉以幫助該詐欺集團成員從事詐欺取財之犯
    行，並收受2000元之報酬，作為出售上開存摺等物之代價。
三、嗣上開詐欺集團之真實姓名、年籍不詳之成年人成員，基於
    意圖為自己不法所有之概括犯意，連續利用電腦網際網路刊
    登廣告，佯稱欲協助他人辦理貸款或以行動電話簡訊佯稱信
    用卡資料外洩等方式，而為下列犯行：
  (一)93年6 月17日13時許，傳送簡訊予己○○，佯稱其信用卡遭
    人盜刷，要求己○○依指示操作自動櫃員機，以確保信用卡
    之安全，致己○○陷於錯誤，於同日15時18分許，至臺北縣
    板橋市○○○路之日盛銀行匯款10000 元，匯至丙○○上開
    合庫銀行帳戶內，旋為詐欺集團成員領取殆盡。
  (二)丁○○於93年6 月18日，誤認上開詐欺集團成員欲協助辦理
    貸款事宜，致陷於錯誤，與之聯繫後並依指示，於同年月19
    日13時10分許，至臺北市○○區○○路中興銀行蘭雅分行匯
    款3210元；復於同年月20日13時28分許，至臺北市○○區○○路郵局之自動提款機匯款6646元，均匯至丙○○上開國泰
    世華銀行帳戶內，旋為詐欺集團成員領取殆盡。
  (三)93年6 月22日，傳送簡訊予戊○○，佯稱其信用卡資料外洩
    ，要求戊○○依指示操作自動櫃員機，以確保信用卡之安全
    ，致戊○○陷於錯誤，於同日19時10分及19時20分許，將其
    在合庫銀行及國泰世華銀行之存款94602 元及99867 元，分
    別匯至丙○○上開上海銀行帳戶內，旋為詐欺集團成員領取
    殆盡。
  (四)93年6 月25日，傳送簡訊予甲○○，佯稱其信用卡資料外洩
    ，要求甲○○依指示操作自動櫃員機，以確保信用卡之安全
    ，致甲○○陷於錯誤，於同日19時12分及19時14分許，將其
    在合庫銀行及基隆市第二信用合作社之存款匯款99981 元及
    99981 元，分別匯至丙○○上開永豐銀行帳戶內，旋為詐欺
    集團成員領取殆盡。
  (五)又詐欺集團成員於同年7 月29日，以「張錫銘」之名義，撥
    打電話予臺南市○○路119 號「好樂迪ＫＴＶ」之經理乙○○，佯稱目前因跑路急需用錢，若不匯錢即欲對該ＫＴＶ投
    擲手榴彈，而向乙○○索費100 萬元，並指示將其中10萬元
    匯至丙○○所開立之第一銀行000 000 00000 號帳戶內，致
    乙○○心生畏懼報警處理（尚未匯款）。
四、嗣警依己○○、丁○○、乙○○、戊○○、甲○○報警所提
    供之帳戶資料循線查獲上情。
五、案經臺北縣政府警察局新莊分局報請臺灣板橋地方法院檢察
    署檢察官偵查，及桃園縣警察局中壢分局報請臺灣桃園地方
    法院檢察署呈請臺灣高等法院檢察署令轉臺灣板橋地方法院
    檢察署檢察官偵查後，聲請簡易判決處刑並移送併案審理。
    理  由
一、訊據被告丙○○坦承將上開銀行帳戶存摺、金融卡、印章及
    密碼等物交付許達尉，並由許達尉出售他人，每次得款2000
    、3000元等事實，惟辯稱：並不知買受者係詐騙集團云云。
    經查：
  (一)被告於本院準備程序及偵訊中已坦承販賣帳戶之事實 (參見
    本院96年9 月18日準備程序筆錄及臺灣板橋地方法院檢察署
    94年度偵緝字第683 號偵查卷第15、16頁)， 復經被害人己○○、丁○○、乙○○、戊○○、甲○○及證人許達尉分別
    於警詢、偵訊及本院審理中指證明確，並有國泰世華銀行新
    泰分行93年9 月7 日093 國世新泰字第042 號函、國泰世華
    商業銀行存款相關業務申請書、存摺存款交易查詢、中華郵
    政公司自動櫃員機儲戶交易明細表影本、第一商業銀行新莊
    分行94年1 月3 日一莊字第1 號函、金如意綜合管理帳戶往
    來約定書、第一商業銀行綜合管理帳戶印鑑卡，及合庫銀行
    0000000000000 號帳戶之開戶基本資料、存款往來明細表、
    上海銀行轉帳交易明細表、永豐銀行新莊分行函等在卷可參
    。
  (二)再以金融存款帳戶屬個人財產權益，其與儲戶存摺、印章、
    提款卡密切結合，專屬性、私密性高，依社會生活之通常經
    驗，一般人均有應妥善保管上開物件以防止被他人冒用之認
    知。且近來詐欺集團犯案每利用人頭帳戶為犯罪工具，若任
    意提供自己帳戶及其相關物件資料予不明人士，將有遭他人
    作為詐欺犯罪時，非正當資金進出之用之虞，此為具有一般
    社會生活經驗之成年人所應認識者，本件被告任由許達尉將
    其帳戶資料出售不認識之人，足認有將上開帳戶供他人作為
    詐欺犯罪使用之不確定故意。
  (三)綜上，本件事證明確，被告犯行洵堪認定，應依法論科。
二、按行為後法律有變更者，適用行為時之法律。但行為後之法
    律有利於行為人者，適用最有利於行為人之法律，刑法第2
    條第1 項定有明文。又比較時應就罪刑有關之共犯、未遂犯
    、想像競合犯、牽連犯、連續犯、結合犯，以及累犯加重、
    自首減輕暨其他法定加減（如身分加減）與加減例等一切規
    定，綜其全部罪刑之結果而為比較（參照最高法院95年第8
    次刑事庭會議一、(四)之決議要旨）。查被告行為後，刑法第
    33條第5 款有關罰金之最低數額、第41條有關易科罰金、第
    56條有關連續犯等規定，業於94年2 月2 日修正公布，刑法
    施行法亦於95年6 月14日修正增訂第1 條之1 （有關罰金之
    最高數額），並均自95年7 月1 日起施行，茲就修正前後之
    比較結果分述如下：
  (一)本案被告所為，係犯刑法第339 條第1 項之詐欺取財罪之幫
    助犯，該罪有罰金刑之處罰，經比較修正前、後之規定，修
    正後刑法第33條第5 款所定罰金之最低數額，業較修正前為
    高，自以修正前刑法第33條第5 款規定較有利於被告。
  (二)刑法施行法第1 條之1 有關罰金之最高數額部分，刑法分則
    編各罪所定罰金刑之最高數額，於上開規定修正後並無不同
    ，對被告而言，並無不利。
  (三)刑法第41條有關易科罰金之規定，比較修正前、後之易科罰
    金折算標準，以行為時即修正前之規定較有利於被告。
  (四)刑法第56條有關「連續數行為而犯同一之罪名者，以一罪論
    ，但得加重其刑至二分之一」之連續犯規定，業經修正刪除
    ，此雖非犯罪構成要件之變更，惟顯已影響行為人刑罰之法
    律效果，自屬法律變更，而應比較修正前、後之規定，經比
    較結果，以修正前之刑法第56條規定較有利於被告。
  (五)綜上，依各條文修正前、後之比較結果，可知依修正前、後
    之規定，就罰金之最高數額（即刑法施行法第1 條之1） 部
    分，對被告並無不利，惟修正後之罰金最低數額、易科罰金
    之折算標準，均較修正前提高，顯然不利於被告，且有關適
    用連續犯部分，修正後亦較修正前不利於被告，故修正後之
    規定整體而論較不利於被告，揆諸前揭最高法院決議所揭示
    之罪刑綜合比較原則，依刑法第2 條第1 項前段之規定，應
    整體適用行為時即修正前之規定。
  (六)又被告行為後，刑法第30條有關幫助犯之規定，雖亦於94年
    2 月2 日修正公布，自95年7 月1 日起施行。然觀諸修正前
    、後該條之規定，僅係文字上之修正，並不影響幫助犯要件
    之實質上變更，不屬刑罰法律之變更，無須比較適用，應逕
    適用裁判時之刑法第30條規定，併此敘明。
三、按刑法上之幫助犯，係對於犯罪與正犯有共同之認識，而以
    幫助之意思，對於正犯資以助力，而未參與實施犯罪之行為
    者而言（參照最高法院88年度台上字第1270號判決要旨）。
    是以，如未參與實施犯罪構成要件之行為，且係出於幫助之
    意思提供助力，即屬幫助犯，而非共同正犯。查被告將其所
    有之上述銀行帳戶之存摺、印章、金融卡及提款密碼提供予
    不詳姓名、年籍之成年人，用以詐騙被害人匯入金錢，顯係
    基於幫助該成年人詐騙他人財物之犯意，而未參與前開詐欺
    取財犯行之構成要件行為。公訴人認被告與詐欺集團之真實
    姓名、年籍不詳之成年人成員，係共犯刑法第339 條第1項
    之罪，尚有未洽。再以：
  (一)該詐欺集團成員之成年人先後5 次詐欺取財犯行（4 次詐欺
    取財既遂、1 次詐欺取財未遂），時間緊接，所犯為構成要
    件相同之罪名，顯係基於概括犯意反覆所為，應依修正前刑
    法第56條之規定，論以連續犯而以詐欺取財既遂罪一罪，並
    依法加重其刑。
  (二)被告先後多次販賣金融帳戶予他人，時間緊接，方法相同，
    觸犯構成要件相同之罪，顯係基於概括反覆為之，為連續犯
    ，應依修正前刑法第56條之規定以一罪論，並依法加重其刑
    。
  (三)綜上，被告所為係犯修正前刑法第56條、第30條第1 項前段
    、第339 條第1 項、第3 項之連續幫助連續詐欺取財罪。被
    告基於幫助之犯意而為非屬詐欺取財犯行之構成要件行為，
    為幫助犯，爰逕依裁判時之刑法第30條第2 項之規定，按正
    犯之刑減輕之，並先加後減之。再被告出賣前述帳戶予詐欺
    集團之成年人成員，由該成年人利用上開帳戶對被害人己○○、戊○○、甲○○詐欺之犯行，雖未據檢察官起訴，然與
    起訴部分有如前述連續犯之裁判上一罪關係，復經檢察官移
    送併辦，為起訴效力所及，本院自得併予審究。
四、原審以被告事證明確，據以論罪科刑，固非無見，惟查：
  (一)原判決認被告係犯修正前洗錢防制法第9 條第1 項之罪，尚
    有未洽，且未及審酌被告尚同時出售前述帳戶以供詐欺集團
    成員對被害人己○○、戊○○、甲○○分別為詐欺取財等犯
    行（即併案部分），仍有未合，公訴人上訴意旨執此指摘原
    判決未臻允當，為有理由，自應由本院予以撤銷改判。
  (二)爰審酌被告明知當前詐騙集團以不當手法使用他人帳戶以詐
    欺之情形猖獗，仍出賣上揭帳戶予詐騙罪犯使用，助長詐騙
    財產犯罪之風氣，增加被害人尋求救濟之困難，並擾亂金融
    交易往來秩序及社會正常交易安全甚鉅，兼衡被害人損失金
    額、被告犯罪之動機及犯罪後坦承犯行之態度等一切情狀，
    量處如主文所示之刑，並依修正前刑法第41條第1 項前段、
    修正前罰金罰鍰提高標準條例第2 條之規定，諭知易科罰金
    之折算標準，以資懲儆。又被告犯罪後，中華民國96年罪犯
    減刑條例固已制定，並自96年7 月16日起生效施行，惟被告
    係於該條例施行前經通緝在案，嗣遭緝獲始到案，依該條例
    第5 條規定，不得減刑，附此說明。
據上論結，應依刑事訴訟法第455 條之1 第1 項、第3 項、第
369 條第1 項前段、第364 條、第299 條第1 項前段，刑法第2
條第1 項前段、修正前第56條、第30條第1 項前段、第2 項、第
339 條第1 項、修正前第41條第1 項前段，罰金罰鍰提高標準條
例第1 條前段、修正前第2 條，判決如主文。
本案經檢察官楊大智到庭執行職務。
中　　華　　民　　國　　96　　年　　12　　月　　7 　　日
                  刑事第四庭審判長法　官  許  政  賢
                                  法  官  吳  冠  霆
                                  法  官  廖  怡  貞
以上正本證明與原本無異
本判決不得上訴
                                  書記官　廖  美  紅
中　　華　　民　　國　　96　　年　　12　　月　　10　　日
附錄本案論罪科刑法條全文：
中華民國刑法第三百三十九條
意圖為自己或第三人不法之所有，以詐術使人將本人或第三人之
物交付者，處五年以下有期徒刑、拘役或科或併科一千元以下罰
金。
以前項方法得財產上不法之利益或使第三人得之者，亦同。
前二項之未遂犯罰之。
